【裁判字號】    95,簡上,747
【裁判日期】    950829
【裁判案由】    妨害名譽
【裁判全文】
臺灣高雄地方法院刑事判決             95年度簡上字第747號
上  訴  人
即  被  告  乙○○
上列上訴人因妨害名譽案件，不服本院高雄簡易庭中華民國95年
5 月26日95年度簡字第2747號第一審簡易判決（聲請簡易判決處
刑書案號：臺灣高雄地方法院檢察署95年度偵字第9880號），提
起上訴，嗣被告於本院就被訴事實為有罪之陳述，經徵詢被告、
檢察官意見後，本院合議庭乃改行簡式審判程序判決如下：
    主  文
原判決撤銷。
乙○○公然侮辱人，處罰金新台幣參仟元，如易服勞役，以新臺
幣壹仟元折算壹日。
    事  實
一、乙○○因與蔡燦南發生手機買賣糾紛，乃於民國95年2 月12
    日20時許前之某時，同往高雄市新興區○○○路3 號「中正
    三路派出所」製作筆錄，期間陪同蔡燦南前往之甲○○因見
    2 人調解不成，並發生爭執，即在旁幫忙調解，緩和雙方情
    緒，乙○○見狀，則向甲○○稱：「妳們是夫妻，當然幫他
    講話」等語，嗣甲○○回稱：「我是單身清白的女孩子」等
    語後，乙○○旋基於公然侮辱之犯意，於95年2 月12日20時
    許，在前開派出所門口之不特定人得共見共聞之處所，向甲
    ○○辱罵：「我管妳要跟誰去開房間」等語，足以貶損甲○
    ○之名譽。
二、案經甲○○訴由高雄市政府警察局新興分局報請臺灣高雄地
    方法院檢察署檢察官聲請簡易判決處刑。
    理  由
一、本件被告乙○○所犯係死刑、無期徒刑、最輕本刑為3 年以
    上有期徒刑以外之罪，其於審判程序中就被訴事實為有罪之
    陳述，經本院告知簡式審判程序之旨，並聽取公訴人及被告
    之意見後，合議庭乃裁定改行簡式審判程序，合先敘明。又
    依改行簡式判程序之故，本件並無刑事訴訟法第159 條第1
    項規定之適用，合先敘明。
二、上開犯罪事實，業據被告乙○○於本院審理中坦白承認（詳
    本院卷第37頁、第39頁）。核與告訴人甲○○、證人蔡燦南
    及鍾正雄警員分別於警詢、偵查中陳述之情節大致相符（詳
    警卷第4 頁至第7 頁；偵查卷第10頁、第15頁）。因被告自
    白核與事實相符，是被告姑然侮辱犯行，堪以認定。
三、核被告所為，係犯刑法第309 條第1 項之公然侮辱罪【被告
    行為後，刑法及刑法施行法業於94年2 月2 日經總統以華總
    一義字第09400014901 號令修正公布，並於95年7 月1 日施
    行（下稱新刑法，修正前刑法下稱舊刑法），參酌最高法院
    95年5 月23日刑事庭第8 次會議決議，新刑法第2 條第1 項
    之規定，係規範行為後法律變更所生新舊法律比較適用之準
    據法，於新刑法施行後，應適用新刑法第2 條第1 項之規定
    ，為「從舊從輕」之比較。另於比較時應就罪刑有關之共犯
    、未遂犯、想像競合犯、牽連犯、連續犯、結合犯，以及累
    犯加重、自首減輕暨其他法定加減原因（如身分加減）與加
    減比例等一切情形，本於統一性及整體性原則，綜其全部罪
    刑之結果而為比較。本院審酌：(一)罰金刑部分：被告行為後
    ，刑法第33條第5 款業已修正施行；修正後刑法第33條第5
    款規定「罰金：新臺幣1,000 元以上，以百元計算之。」，
    與修正前刑法第33條第5 款規定「罰金：1 元以上。」不同
    。比較新舊法結果，以舊法較有利於行為人。(二)易服勞役部
    分：被告行為後，刑法關於易服勞役之折算標準業已修正，
    修正前刑法第42條第2 項前段規定：「易服勞役以1 元以上
    3 元以下折算一日。」（該易服勞役折算標準，依廢止前罰
    金罰鍰提高標準條例第2 條前段、現行法規所定貨幣單位折
    算新台幣條例第2 條規定，就其原定數額提高為100 倍折算
    1 日，即以銀元300 元『新臺幣900 元』折算1 日）；至修
    正後刑法第42條第3 項前段則規定：「易服勞役以新臺幣1,
    000 元、2,000 元、3,000 元折算一日」，比較修正前後之
    易服勞役折算標準，以修正後之規定，較有利於被告。(三)被
    告行為後，業已增訂刑法施行法第1 條之1 ，並規定：「中
    華民國94年1 月7 日刑法修正施行後，刑法分則編所定罰金
    之貨幣單位為新臺幣。94年1 月7 日刑法修正時，刑法分則
    編未修正之條文定有罰金者，自94年1 月7 日刑法修正施行
    後，就其所定數額提高為30倍。但72年6 月26日至94 年1月
    7 日新增或修正之條文，就其所定數額提高為3 倍」。是就
    現行刑法中，有關於罰金刑處罰之規定已有修正，惟經比較
    增訂之刑法施行法第1 條之1 與被告行為時之罰金罰鍰提高
    標準條例第1 條前段、現行法規所定貨幣單位折算新台幣條
    例第2 條結果，二者規定適用之結果並無不同。從而，因本
    案涉及法律變更，參諸前開最高法院決議意旨，依新刑法第
    2 條第1 項規定，自應適用最有利於被告之新刑法，併此敘
    明】。
四、原審認被告罪證明確，予以論罪科刑，固非無見，惟(一)被告
    行為後，刑法業已於95年7 月1 日修正公布施行，原審不及
    審究上開情事，致未依新舊法比較後，適用新法；復未及審
    酌被告已與告訴人達成和解，容有未洽。(二)被告前因偽造文
    書案件，經本院於93年6 月30日以93年度簡字第2099號判決
    有期徒刑3 月，上訴後，復經本院於93年11月30日以93年度
    簡上字第535 號判決駁回上訴確定，並於94年2 月23日繳納
    易科罰金執行完畢等情，固有臺灣高等法院被告前案紀錄表
    在卷可參。惟公然侮辱罪之法定本刑為拘役及罰金刑，並非
    有期徒刑以上之罪，是被告雖於前案執行完畢後5 年內，再
    犯本件公然侮辱罪，然依刑法第47條之規定，應未構成累犯
    ，原審疏未注意及此，致依累犯規定加重其刑，同有未洽。
    上訴人上訴意旨，以原審量刑過重，指摘原判決不當，為有
    理由，且原判決亦有前開可議之處，自應由本院予以撤銷改
    判。爰審酌被告僅因細故即辱罵告訴人，顯然對於告訴人之
    人格未予尊重，行為自有可議之處，惟念及被告犯後坦承犯
    行，深表悔意，並賠償告訴人新臺幣9 萬元，犯後態度良好
    等一切情狀，量處如主文所示之刑，併依修正後刑法第42條
    第3 項規定，諭知易服勞役之折算標準，以示懲儆。此外，
    因被告5 年內曾因偽造文書案件，受有期徒刑以上之刑之宣
    告，有臺灣高等法院被告前案紀錄表可參，故無法諭知緩刑
    ，附此敘明。
據上論斷，應依刑事訴訟法第455 條之1 第3 項、第369 條第1
項、第364 條、第273 條之1 第1 項、第299 條第1 項前段，刑
法第2 條第1 項但書、第309 條第1 項、第42條第2 項，刑法施
行法第1 條之1，判決如主文。
中    華    民    國  95    年    8     月    29      日
                  刑事第一庭    審判長法  官  陳明富
                                      法  官  陳宛榆
                                      法  官  方百正
以上正本證明與原本無異。
不得上訴。
中    華    民    國  95    年    8     月    29      日
                                      書記官  郭素蓉
附錄本案論罪條文：
刑法第309條第1項：
  公然侮辱人者，處拘役或3 百元以下罰金。


司法院資訊處製作；財團法人民間司法改革基金會備份。
